【裁判字號】    97,再,211
【裁判日期】    990331
【裁判案由】    考試
【裁判全文】
臺北高等行政法院裁定
                                       97年度再字第211號
聲請人  甲○○（原名：蔡秉和）.
相對人  考選部
代表人  乙○○（部長）
上列當事人間因考試事件，聲請人對中華民國95年9 月28日本院
94年度再字第95號裁定聲請再審，經中華民國97年9 月30日最高
行政法院97年度裁字第4616號裁定將本於行政訴訟法第273 條第
1 項第11款、第12款、第13款、第14款為再審事由之部分移送本
院，本院裁定如下：
    主  文
再審之聲請駁回。
再審聲請費用由聲請人負擔。
    理  由
一、本件最高行政法院係針對聲請人民國〈下同〉96年6 月5 日
    行政訴訟再審狀中，就「本院94年度再字第95號裁定」本於
    如案由欄所載再審事由聲請再審部分移送本院，本院自僅亦
    就該部分為審理，是聲請人就最高行政法院96年裁字第1125
    號（或1126號）裁定聲請再審部分，未經移送本院，聲請人
    98年12月21日異議狀聲請將「最高行政法院96年裁字第1125
    號裁定」更正為最高行政法院96年裁字第1126號裁定，自與
    本案無關，合先敘明。
二、查本院94年度再字第95號裁定，係就聲請人對93年11月4 日
    最高行政法院93年裁字第1386號裁定聲請再審部分，為「再
    審聲請駁回」之裁定，其理由略以：「‧‧經查，最高行政
    法院於93年11月4 日所為93年度裁字第1386號確定裁定，係
    以聲請人就其參加78年至86年間舉行之律師高考，向考選部
    申請閱覽及複印各該年度應考之全部答題試卷，經考選部予
    以駁回，循序提起訴願、再訴願事件，均屬89年7 月1 日新
    修正訴願法施行前已終結之事件，自無適用前開修正後訴願
    法第49條規定之餘地，聲請人據以對前開確定訴願、再訴願
    申請再審，即屬無據，訴願決定以其訴願不合法而決定不受
    理，並無不合，原確定裁定遞予維持，自無違誤；而依行政
    程序法第175 條規定，該法係自91年1 月1 日起施行，自無
    從溯及適用；且處理辦法第8 條已經司法院釋字第319 號為
    合憲之解釋；本件亦無為判決基礎之裁判，有行政訴訟法第
    273 條之情形，殊無依同法第274 條聲請再審之餘地，而駁
    回聲請人再審之聲請。核原告提出之網路家庭個人新聞網頁
    及考試院90年5 月10日考台訴字第0900003639號函，均非屬
    為原裁定基礎之裁判或行政處分，聲請人執此主張原裁定基
    礎之裁判或行政處分已變更，而有前揭行政訴訟法第273 條
    第1 項第11款之再審事由，洵非有據。而原告於本件聲請所
    提出之上述新聞網頁92年4 月15日就歷年國家考試弊案專題
    報導，及考試院准原告閱覽及複印89年度試卷之函，均與原
    確定裁定乃係就『適用法規顯有錯誤』之法律論斷無關，而
    無足以影響原裁定，是與行政訴訟法第273 條第1 項第13款
    之要件亦有未合。是本件再審之聲請，於法不合，為無理由
    ，應予駁回。」，本件聲請人就本院前開裁定（94年度再字
    第95號裁定）聲請再審，即應就該裁定有何符合於行政訴訟
    法第273 條第1 項第11款、第12款、第13款、第14款之事項
    提出說明。
三、聲請人雖主張「本院93年度訴更一字第33號判決、93年度訴
    字第2095號判決已認定八十五年修正發布之應考人申請複查
    成績辦法違反法律保留，屬無效之法令，以該無效法令拘束
    其合法權利，應可撤銷，並舉釋字第319 號解釋之閱覽複印
    試卷權利、憲法第18條人民應考權包含複查成績及錄取之權
    利、及戶口查訪部分漏未斟酌」，為行政訴訟法第273 條規
    定第11款、第12款、第13款、第14款事由云云，但均屬本院
    93 年 度訴更一字第33號判決、93年度訴字第2095號判決內
    容之反覆爭執，而非「本院94年度再字第95號裁定」之再審
    事由，蓋本院94年度再字第95號裁定之後，並無「為判決基
    礎之民事或刑事判決及其他裁判或行政處分，依其後之確定
    裁判或行政處分已變更」、「就同一訴訟標的（再審事由）
    在前已有確定判決或和解或得使用該判決或和解」情事，且
    聲請人所提出之戶口訪查，並非於本院94年度再字第95號裁
    定後所「新發現」之證據，聲請人於本院94年度再字第95號
    案件中，亦未以「戶口查訪」作為再審理由，原確定裁定當
    然未斟酌該戶口訪查之證據，難謂有「發見未經斟酌之證物
    」及「重要證物漏未斟酌」可言。何況原確定裁定係認「最
    高行政法院於93年11月4 日所為93年度裁字第1386號確定裁
    定乃就『適用法規顯有錯誤』之法律論斷，聲請人所提出新
    聞網頁92年4 月15日就歷年國家考試弊案專題報導，及考試
    院准原告閱覽及複印89年度試卷之函，均與原確定裁定無關
    ，無足以影響原裁定」，故而駁回聲請人之再審聲請，則聲
    請人於本件所提出之戶口訪查紀錄證據，縱經審酌，仍與最
    高行政法院93年度裁字第1386號裁定「適用法規顯有錯誤」
    之法律論斷無關，自亦不可能影響原確定裁定（再審聲請無
    理由）之結果，聲請人本件聲請再審仍為無理由，應予駁回
    。
四、依行政訴訟法第283 條、第278 條第2 項、第104 條、民事
    訴訟法第95條、第78條，裁定如主文。
中    華    民    國    99    年     3    月   31     日
                    臺北高等行政法院第七庭
                              審判長法  官  吳慧娟
                                    法  官  林惠瑜
                                    法  官  畢乃俊
上為正本係照原本作成。
如不服本裁定，應於送達後10日內向本院提出抗告狀（須按他造
人數附繕本）。
中    華    民    國    99    年     3    月   31     日
                                    書記官  簡信滇


司法院資訊處製作；財團法人民間司法改革基金會備份。
